【裁判字號】    99,交聲,2037
【裁判日期】    990520
【裁判案由】    聲明異議
【裁判全文】
臺灣臺中地方法院交通事件裁定        99年度交聲字第2037號
原處分機關  交通部公路總局臺中區監理所豐原監理站
受處分人    甲○○
上列受處分人因違反道路交通管理處罰條例案件，對於交通部公
路總局臺中區監理所豐原監理站民國99年5月10日所為之處分（
豐監稽違字第裁63－HD0000000號），聲明異議，本院裁定如下
：
    主    文
異議駁回。
    理    由
一、原處分意旨略以：異議人即受處分人（下稱受處分人）甲○
    ○駕駛車牌號碼N8D－079號重機車，於民國99年3月31日21
    時許，在臺中縣豐原市○○路與信義街口因「未依規定兩段
    式左轉」違規，為臺中縣警察局豐原分局員警當場攔停以中
    縣警交字第HD0000000號違反道路交通管理事件通知單舉發
    。受處分人於前揭時間、地點被舉發違規事實，係違反道路
    交通管理處罰條例第48條第1項第2款規定，本站於99年5月
    10日以豐監稽違字第裁63-HD0000000號裁決書裁處罰鍰新臺
    幣（下同）600元，並依第63條記駕駛人違規點數1點等語。
二、受處分人異議意旨略以：伊患有重度憂鬱症，舉發當天只是
    為了出門散心，舉發員警卻為了自己的績效，從信義街巷口
    突然衝到馬路中央，以身體阻擋吹哨子的方式，將伊攔下，
    就算員警不顧自己的危險，也應顧慮到伊之安全，該名員警
    之取締方式伊非常不能認同，取締是否違法或執法過當，且
    使伊精神上受到相當大的傷害，病情更加嚴重。又伊是在97
    年5月2日考取駕照，99年被診斷出患有憂鬱症，向監理站申
    訴時，監理站人員竟對伊說明知有這種病為何還要出門，讓
    伊非常難過等語。
三、按機器腳踏車行駛至交岔路口，其轉彎，應依標誌或標線之
    規定行駛，駕駛人轉彎時不依標誌、標線、號誌指示者，處
    新臺幣600元以上1800元以下罰鍰，並記違規點數1點，道路
    交通安全規則第99條第2項、道路交通管理處罰條例第48條
    第1項第2款及第63條第1項第1款分別定有明文。
四、經查：
(一)本件受處分人甲○○所駕駛之車牌號碼N8D-079號重機車，
    於99年3月31日21時許，在臺中縣豐原市○○路與信義街口
    ，因「騎乘機車未依規定兩段式左轉」違規，為臺中縣警察
    局豐原分局員警當場攔停舉發等情，有臺中縣警察局中縣警
    交字第HD0000000號舉發違反道路交通管理事件通知單、交
    通部公路總局臺中區監理所豐原監理站豐監稽違字第裁63-H
    D0000000號違反道路交通管理事件裁決書及臺中縣警察局豐
    原分局99年4月19日中縣豐警交字第0990024816號函各1紙在
    卷可稽，復為受處分人於聲明異議狀中所不爭執，其違規行
    為堪以認定。
(二)受處分人雖辯以員警取締過程不當云云，然駕駛人為確保交
    通安全，本應遵守行車規定，核與有無警察舉發無涉，是員
    警縱令係在駕駛人不易發覺處執行取締違規行為之勤務，然
    審酌員警取締該違規行為之手段、目的，與本件受處分人騎
    乘機車確有於上開時、地違規未兩段式左轉等情，該取締方
    式並未逾越法律規定及行政法上之比例原則而有過度侵害受
    處分人權益之情事，受處分人以前詞指摘員警取締過程有所
    不當，尚無可採。又縱受處分人患有憂鬱症，該病症與違規
    行為間並無直接因果關係，亦非法定之阻卻違法事由，受處
    分人執此卸責，尚無可採。另受處分人異議意旨復稱監理站
    人員之言語不當云云，然此縱認屬實，乃屬公務員之態度及
    訓練問題，應由受處分人向該公務員之行政主管長官或機關
    申訴，與本院受理道路交通案件係就受處分人違規事實之認
    定無涉，亦無從因此認原處分不當，附此敘明。
五、綜上所述，受處分人確有於前開時地，騎乘重機車，未依規
    定為兩段式左轉之違規行為，從而原處分機關依道路交通管
    理處罰條例第48條第1項第2款、第63條第1項第1款等規定，
    裁處受處分人罰鍰600元並記違規點數1點，核無違誤。受處
    分人本件聲明異議於法無據，為無理由，應予駁回。
六、據上論斷，應依道路交通管理處罰條例第87條第2項，道路
    交通案件處理辦法第19條，裁定如主文。
中    華    民    國    99    年    5    月    20     日
                     交通法庭   法  官  劉國賓
以上正本證明與原本無異。
如不服本裁定，應於收受送達後5日內向本院提出抗告狀。（應
附繕本）
                                書記官  張隆成
中    華    民    國    99    年    5    月    20     日

司法院資訊處製作；財團法人民間司法改革基金會備份。
